【裁判字號】    95,上訴,1079
【裁判日期】    950906
【裁判案由】    違反槍砲彈藥刀械管制條例
【裁判全文】
臺灣高等法院高雄分院刑事判決        95年度上訴字第1079號
上  訴  人
即  被  告  甲○○
                    號（於臺灣高雄監獄執行中）
選任辯護人  詹漢山 律師
上列上訴人因違反槍砲彈藥刀械管制條例案件，不服臺灣高雄地
方法院94年度訴字第1309號中華民國95年4 月3 日第一審判決（
起訴案號：臺灣高雄地方法院檢察署94年度偵字第3015號），提
起上訴，本院判決如下：
     主  文
原判決關於甲○○部分撤銷。
甲○○未經許可，寄藏手槍，處有期徒刑捌年，併科罰金新台幣
拾萬元，罰金如易服勞役，以新台幣貳仟元折算壹日；扣案之德
製HK廠90手槍肆支（均各含彈匣壹個，槍枝管制編號分別為：00
00000000、0000000000、0000000000、0000000000號）、捷克製
CZ廠全自動手槍壹支（含彈匣壹個，槍枝管制編號：0000000000
號）、美製魯格廠357 轉輪手槍壹支（槍枝管制編號：00000000
00號）、90手槍子彈壹佰貳拾貳顆、達姆彈壹佰壹拾伍顆、轉輪
手槍子彈貳拾貳顆、制式槍管貳支、彈匣捌個，均沒收。
     事  實
一、甲○○明知手槍、子彈、槍管及彈匣，係政府管制物品，非
    經中央主管機關許可，不得擅自持有、寄藏，竟於民國86年
    10月7 日前某日，在臺南市○區○○街108 號6 樓之3 即謝
    興桂（已於86年10月7 日死亡）住處，受謝興桂之委託，未
    經許可而代為保管具殺傷力之德製HK廠90手槍4 支（起訴書
    誤載為3 支，應予以更正；上開手槍均各含彈匣1 個，槍枝
    管制編號分別為：0000000000、0000000000、0000000000、
    0000000000號）、捷克製CZ廠全自動手槍1 支（起訴書誤載
    為2 支，應予以更正；上開手槍含彈匣1 個，槍枝管制編號
    ：0000000000號）、美製魯格廠357 轉輪手槍1 支（槍枝管
    制編號：0000000000號）、90手槍子彈137 顆、達姆彈115
    顆、轉輪手槍子彈36顆，及制式槍管2 支、彈匣8 個等手槍
    之主要組成零件（下簡稱系爭槍彈），並隨即將系爭槍彈藏
    放於其高雄縣鳳山市○○路445 巷8 之1 號住處。嗣於93年
    10 月 中旬某日，甲○○因另案遭通緝，遂攜同系爭槍彈搬
    遷至不知情之友人劉崇逸位於臺中市○區○○○街306 號6
    樓租屋處，與劉崇逸分別居住不同房間，並將系爭槍彈藏放
    於其所居住房間內之抽屜及床鋪等處。嗣於93年11月19日晚
    上6 時45分許，經警持搜索票前往上址搜索查獲，並在甲○
    ○所居住房間內之抽屜及床鋪，當場扣得系爭槍彈及通槍條
    2 條，始知悉上情。
二、案經臺中市警察局第一分局報請臺灣臺中地方法院檢察署檢
    察官呈請臺灣高等法院檢察署檢察長移轉臺灣高雄地方法院
    檢察署檢察官偵查起訴。
    理  由
壹、程序方面
    按被告以外之人於審判外之言詞或書面陳述，除法律有規定
    者外，不得作為證據；又被告以外之人於審判外之陳述，雖
    不符刑事訴訟法第159 條之1 至第159 條之4 之規定，而經
    當事人於審判程序同意作為證據，法院審酌該言詞陳述或書
    面陳述作成時之情況，認為適當者，亦得為證據；另當事人
    、代理人或辯護人於法院調查證據時，知有第159 條第1 項
    不得為證據之情形，而未於言詞辯論終結前聲明異議者，視
    為有前項之同意，刑事訴訟法第159 條第1 項、第159 條之
    5 分別定有明文。本件檢察官、辯護人及被告於本院審判程
    序時，就原審判決所引用各項證據（含傳聞證據、非傳聞證
    據及符合法定傳聞法則例外之證據）之證據能力均明示同意
    有證據能力（見本院卷第31頁），且於本院言詞辯論終結前
    ，檢察官、辯護人及被告對於卷附具有傳聞證據性質之證據
    ，既均已知其情，均未聲明異議，本院認該具有傳聞證據性
    質之證據，並無任何違法取證之不適當情形，以之作為證據
    使用係屬適當，自得採為認定被告犯罪事實之證據。
貳、實體方面
一、上揭犯罪事實，迭據上訴人即被告甲○○（下稱被告）於警
    詢、檢察官偵查中、原審及本院審理中均坦承不諱（見警卷
    第2 至5 頁、偵卷第11至14頁、原審卷第44、221 頁、本院
    卷第29頁、第58、59頁），核與證人劉崇逸於警詢中所證述
    之情節相符（見警卷第7 至9 頁參照），復經證人即查獲員
    警劉宜協、陳嘉弘於原審審理中結證甚詳（見原審卷第165
    至171 頁），並有系爭槍彈扣案可佐，復有搜索票影本1 紙
    （見警卷第10頁）、搜索扣押筆錄暨扣押物物品目錄表1 份
    （見警卷第12至14頁）及查獲現場照片26幀（見警卷第17至
    29頁）附卷可稽。而系爭槍彈經送請內政部警政署刑事警察
    局鑑定結果，德製HK廠90手槍4 支（均各含彈匣1 個，槍枝
    管制編號分別為：0000000000、0000000000、0000000000、
    0000000000號），均係德國HK廠USPCOMPACT型製造之口徑9m
    m 制式半自動手槍，機械性能良好，可擊發同口徑制式子彈
    ，認均具殺傷力；捷克製CZ廠全自動手槍1 支（含彈匣1 個
    ，槍枝管制編號：0000000000號）係捷克CZ廠75型口徑9mm
    制式半自動手槍，槍管內具6 條右旋來復線，機械性能良好
    ，可擊發同口徑制式子彈，認具殺傷力；美製魯格廠357 轉
    輪手槍1 支（槍枝管制編號：0000000000號），係美國RUGE
    R 廠SP101 型口徑0.357 吋之制式轉輪手槍，槍管內具5 條
    右旋來復線，機械性能良好，可擊發同口徑制式子彈，認具
    殺傷力；90手槍子彈137 顆，均係口徑9mm 之制式子彈，經
    取其中15顆進行試射，認均具殺傷力；達姆彈115 顆，均係
    口徑0.40吋之制式子彈，認均具殺傷力；轉輪手槍子彈36顆
    ，分別係口徑0.357 吋及0.38吋之制式子彈，經分別取3 顆
    及11顆進行試射，認均具殺傷力；槍管2 支，認均係長115.
    3mm 之口徑9mm 制式槍管，有該局93年11月24日刑鑑字第09
    30231588號槍彈鑑定書1 份在卷可據（見臺灣臺中地方法院
    檢察署偵查卷第20至34頁）。被告之上開自白核與事實相符
    ，堪以採信。本案事證明確，被告上揭犯行洵堪認定，應依
    法論罪科刑。
二、按寄藏與持有，均係將物置於自己實力支配之人，僅寄藏必
    先有他人之持有行為，而後始為之受寄代藏而已，故寄藏之
    受人委託代為保管，其保管之本身，亦屬持有，不過，此之
    持有係受寄之當然結果，雖不應另就持有予以論罪，然未經
    許可無故持有可發射子彈具有殺傷力之槍枝、子彈，其持有
    之繼續，為行為之繼續，亦即一經持有該槍彈，罪即成立，
    但其完結須繼續至持有行為終了時為止，則包括持有之寄藏
    該槍彈行為，自亦為行為之繼續，其犯罪之完結須繼續至寄
    藏行為終了時為止（最高法院74年度臺上字第3400號、88年
    度臺上字第4608號判決參照）。被告雖自86年10月17日前某
    日起寄藏系爭槍彈，惟被告寄藏系爭槍彈之行為既持續至前
    述為警依法搜索並查獲系爭槍彈之時，即93年11月19日晚上
    6 時45分許止，而其間槍砲彈藥刀械管制條例曾於86年11月
    24日修正公布，並於同年月26日生效，參諸上揭判決意旨，
    自應適用86年11月26日生效之槍砲彈藥刀械管制條例之規定
    ，尚無新舊法比較之問題，合先敘明。核被告所為，係犯槍
    砲彈藥刀械管制條例第7 條第4 項未經許可寄藏手槍罪、同
    條例第12條第4 項未經許可寄藏子彈罪及同條例第13條第4
    項未經許可寄藏手槍主要組成零件罪（至槍砲彈藥刀械管制
    條例雖於89年7 月5 日、90年11月14日、93年6 月2 日、94
    年1 月26日修正施行，惟上開論罪條文均未經修正，自亦無
    新舊法比較之問題，亦附此敘明）。被告未經主管機關之許
    可而持有系爭槍彈之行為，參諸上揭判決意旨，應分別為寄
    藏行為所吸收，均不另論罪；至公訴意旨認被告僅該當持有
    手槍、子彈等罪，尚有未洽，併此敘明。被告以一寄藏行為
    ，同時寄藏扣案之手槍、子彈及手槍之主要組成零件，係觸
    犯構成要件不同之罪名，為想像競合犯，應從一重之未經許
    可寄藏手槍罪處斷。另被告寄藏槍管、彈匣部分，既與檢察
    官起訴部分具有想像競合犯之裁判上一罪關係，已如前述。
三、原審認被告罪證明確，予以論罪科刑，固非無見；惟被告行
    為後，刑法第42條規定之罰金易服勞役折算標準，已於95年
    7 月1 日起公布施行，易服勞役折算標準已提高為以新臺幣
    1,000 元、2,000 元或3,000 元折算1 日，比較新舊法規定
    ，新法較有利於被告，自應適用新法諭知易服勞役之折算標
    準，原審未及比較適用，自有違誤。被告上訴意旨以原審量
    刑過重為由，指摘原判決不當；惟槍砲彈藥刀械管制條例第
    7 條第4 項之法定最低刑度為5 年有期徒刑，以被告寄藏制
    式手槍數量達6 支、子彈達200 餘發之多，其持有槍彈火力
    強大，而寄藏時間長達8 年，均未主動報繳，於遭法院通緝
    後，又將上開槍彈全部攜往台中地區，其有使用該槍彈之意
    甚明，是被告所為造成社會治安潛在危險甚大，原審量處有
    期徒刑8 年，尚未達中度之刑，難謂有量刑過重情事，是被
    告猶以量刑過重云云聲明上訴，雖為無理由，惟原判決既有
    上開可議之處，仍屬無可維持，本院自應將原判決關於被告
    甲○○部分撤銷改判。審酌被告已有殺人未遂等犯罪前科，
    有臺灣高等發院被告前案紀錄表附卷可憑，其仍不知警惕，
    明知槍彈危害社會治安甚鉅，未經許可不得無故持有、寄藏
    ，竟仍受他人之託予以寄藏，合計寄藏之時間長達8 年，所
    寄藏之手槍共6 支、子彈共288 顆，槍彈火力強大，危害社
    會治安情節非輕，惟其犯後坦承犯行，犯後態度尚稱良好等
    一切情狀，爰量處如主文第2 項所示之刑，併就罰金部分諭
    知如易服勞役，以新臺幣2000元折算1 日。扣案之德製HK廠
    90手槍4 支（均各含彈匣1 個，槍枝管制編號分別為：0000
    000000、0000000000、0000000000、0000000000號）、捷克
    製CZ廠全自動手槍1 支（含彈匣1 個，槍枝管制編號：0000
    000000號）、美製魯格廠357 轉輪手槍1 支（槍枝管制編號
    ：0000000000號）、未經試射之90手槍子彈122 顆、達姆彈
    115 顆、轉輪手槍子彈22顆及制式槍管2 支、彈匣8 個，均
    為違禁物，均應依刑法第38條第1 項第1 款之規定併予宣告
    沒收。至扣案業經鑑定機關試射完畢之90手槍子彈15顆及轉
    輪手槍子彈14顆，僅餘彈殼，已非違禁物；另扣案之通槍條
    2 條，亦非違禁物，均不予宣告沒收，併此敘明。
四、原審共同被告劉崇逸部分業經原審判決確定，本院爰不予論
    列。
據上論斷，應依刑事訴訟法第369 條第1 項前段、第364 條、第
299 條第1 項前段、槍砲彈藥刀械管制條例第7 條第4 項、第12
條第4 項、第13條第4 項，刑法第11條前段、第2 條第1 項後段
、第55條、第42條第3 項、第38條第1 項第1 款，判決如主文。
本案經檢察官許月雲到庭執行職務。
中    華    民    國    95    年    9     月    6     日
                  刑事第四庭    審判長法官  蕭權閔
                                      法官  陳吉雄
                                      法官  林水城
以上正本證明與原本無異。
如不服本判決應於收受本判決後10日內向本院提出上訴書狀，其
未敘述上訴理由者，並得於提起上訴後10日內向本院補提理由書
狀（均須按他造當事人之人數附繕本）「切勿逕送上級法院」。
中    華    民    國    95    年    9     月    6     日
                                    書記官  吳新貞
附錄本判決論罪科刑法條：
槍砲彈藥刀械管制條例第7條第1項、第4項
未經許可，製造、販賣或運輸火砲、肩射武器、機關槍、衝鋒槍
、卡柄槍、自動步槍、普通步槍、馬槍、手槍或各類砲彈、炸彈
、爆裂物者，處死刑、無期徒刑或7 年以上有期徒刑；處徒刑者
，併科新台幣3 千萬元以下罰金。
未經許可，持有、寄藏或意圖販賣而陳列第1 項所列槍砲、彈藥
者，處5 年以上有期徒刑，併科新台幣1 千萬元以下罰金。
槍砲彈藥刀械管制條例第12條第1項、第4項
未經許可，製造、販賣或運輸子彈者，處1 年以上7 年以下有期
徒刑，併科新台幣500 萬元以下罰金。
未經許可，持有、寄藏或意圖販賣而陳列子彈者，處5 年以下有
期徒刑，併科新台幣300 萬元以下罰金。
槍砲彈藥刀械管制條例第13條第1項、第4項
未經許可，製造、販賣或運輸槍砲、彈藥之主要組成零件者，處
 3 年以上10年以下有期徒刑，併科新台幣700 萬元以下罰金。
未經許可，持有、寄藏或意圖販賣而陳列第1 項所列零件者，處
6 月以上5 年以下有期徒刑，併科新台幣300 萬元以下罰金。


司法院資訊處製作；財團法人民間司法改革基金會備份。
